【裁判字號】    99,交易,885
【裁判日期】    991231
【裁判案由】    過失傷害
【裁判全文】
臺灣臺北地方法院刑事判決             99年度交易字第885號
公  訴  人  臺灣臺北地方法院檢察署檢察官
被      告  洪春寶
上列被告因過失傷害案件，經檢察官提起公訴（99年度偵字第
21494號），本院判決如下：
    主  文
洪春寶從事業務之人，因業務上之過失傷害人，處拘役伍拾日，
如易科罰金，以新臺幣壹仟元折算壹日。
    事  實
一、洪春寶以駕駛營業小客車為業，為從事業務之人，於民國99
    年4月28日上午10時40分許，駕駛車牌號碼709-EG號營業小
    客車，沿臺北市○○○路由南往北方向行駛，行經光復南路
    與信義路交岔口時，本應注意汽車行駛至交岔路口時，應遵
    守燈光號誌及速度限制，並知黃燈用以警告車輛駕駛人及行
    人，表示紅色燈號即將顯示，屆時將失去通行路權，另應注
    意車前路口左右有無來車等狀況，隨時採取必要之安全措施
    ，依當時天候陰、日間自然光、柏油路面濕潤、無缺陷、無
    障礙物、視距良好、行車管制號誌正常等情形，並無不能注
    意之情事，適光復南路上行車管制號誌已轉變為黃燈，紅色
    燈號即將顯示，洪春寶竟未遵守燈光號誌，且疏未注意車前
    路口來車狀況，即貿然以時速55公里之速度超速闖越上開交
    岔路口，適有陳紹達騎乘車牌號碼P8J-123號重型機車，沿
    信義路由西向東方向行駛，於綠燈起步通行上開交岔路口時
    ，其機車右側即遭洪春寶車頭碰撞，陳紹達因此人車倒地，
    受有多處挫傷併擦傷及瘀傷（雙手、右足、左小腿、雙踝）
    等傷害。洪春寶於肇事後，在有偵查犯罪職權之公務員知悉
    其犯行前，即當場向前來處理車禍事宜之警員承認其為肇事
    者，而自首並接受裁判。
二、案經陳紹達訴由臺北市政府警察局信義分局報告臺灣臺北地
    方法院檢察署檢察官偵查起訴。
    理  由
一、本判決下列所引用之被告以外之人於審判外之陳述或非供述
    證據，檢察官及被告洪春寶於本院言詞辯論終結前均未聲明
    異議，本院審酌上開證據資料作成情形並查無證明力明顯過
    低之瑕疵，認以之作為證據應屬適當，故依刑事訴訟法第
    159條之5第2項規定，有證據能力，合先敘明。
二、訊據被告就其駕駛上開營業小客車於前揭時、地，因疏未注
    意車前交岔路口行車狀況，即貿然超速闖越黃燈通行，其駕
    駛車輛之車頭與告訴人陳紹達所駕駛該重型機車發生撞擊而
    肇事，致告訴人受有雙手、右足、左小腿、雙踝等處挫傷併
    擦傷及瘀傷之事實，已於本院審理時坦承不諱，核與告訴人
    於警詢及於偵查中證述之情節相符，復有道路交通事故現場
    圖、道路交通事故調查報告表、交通事故談話紀錄表及現場
    、車損採證照片等資料在卷可按，足見被告之自白確與事實
    相符，應堪採信。而本件車禍事故發生當時為天候陰、日間
    自然光、柏油路面濕潤、無缺陷、無障礙物、視距良好、行
    車管制號誌正常等節，有前述道路交通事故調查報告表在卷
    可憑，應認被告當時並無不能注意之情事。另告訴人確因本
    件車禍受有前揭傷害，並有告訴人提出之國泰綜合醫院診斷
    證明書1紙附卷可參，堪認屬實。再按駕駛人駕駛汽車，應
    遵守道路交通標誌、標線、號誌之指示；汽車行駛時，駕駛
    人應注意車前狀況，並隨時採取必要之安全措施；行車速度
    ，依速限標誌或標線之規定，無速限標誌或標線者，行車時
    速不得超過五十公里，又汽車行駛至交岔路口，其行進應遵
    守燈光號誌，道路交通安全規則第90條、第93條第1項第1款
    、第94條第3項、第102條第1項第1款前段分別定有明文。另
    圓形黃燈用以警告車輛駕駛人及行人，表示紅色燈號即將顯
    示，屆時將失去通行路權，道路交通標誌標線號誌設置規則
    第206條第4款亦有規定，被告考領駕駛執，又為營業小客車
    駕駛人，對此自無以諉稱不知，應負有前開注意義務，而當
    時既無不能注意之情事，被告駕駛該營業小客車疏未注意其
    前方號誌及交岔路口行車狀況，且肇事地點速限為時速50公
    里，有上開道路交通事故調查報告表可參，被告以55公里時
    速通行路口，其本件有過失至明。又告訴人因本件車禍，方
    受有如前所述之傷害，則告訴人所受之傷害與被告之過失行
    為間，具有相當之因果關係。綜上所述，本件事證明確，被
    告犯行洵堪認定。
三、被告係計程車司機，以駕駛計程車載客維生，自為從事駕駛
    業務之人，是核其所為，係犯刑法第284條第2項前段之業務
    過失傷害罪。又被告於肇事後，在有偵查犯罪職權之公務員
    知悉前，即當場向前來處理車禍事宜之警員表明其為肇事者
    而自首並接受裁判，有臺北市○○○○○道路交通事故肇事
    人自首情形紀錄表1紙在卷可資佐憑，應依刑法第62條前段
    規定，減輕其刑。又公訴意旨固認被告有闖紅燈之情，並以
    告訴人指述及交通事故初步分析研判表為據，惟被告於交通
    警察及本院審理中均稱通行路口時為黃燈，查告訴人於肇事
    當日交通警察訪談中稱係綠燈5秒後起步，惟其亦自稱肇事
    當時時速40公里，於偵查中則稱於綠燈後約10秒起步快過光
    復南路到斑馬線時被撞等語（分見偵卷第35、44頁），是而
    告訴人於其行向轉綠燈後幾秒內起步已無法清晰判明，再其
    係穿越上開光復南路路口近斑馬線處始遭被告車輛撞擊，自
    其起步位置已間隔約5、6車道寬，已行駛相當距離，則難逕
    認其確實知悉被告駕車通過光復南路路口停止線時之號誌狀
    況，故公訴意旨認被告係闖紅燈乙節，尚乏堅強佐證，不能
    依其所述逕認被告闖紅燈，僅能認定被告自承有闖黃燈乙情
    ，附此敘明。爰審酌被告未曾受有期徒刑以上刑之宣告，有
    臺灣高等法院被告前案紀錄表1紙在卷可證，素行尚佳，業
    於本院審理時坦承其駕駛該營業小客車至交岔路口未注意行
    車狀況並超速闖越黃燈行駛之過失，再參酌被告之生活狀況
    、智識程度、告訴人所受傷勢及被告與告訴人就賠償金額已
    有合意，但因履行方法意見歧異而未能達成和解等一切情狀
    ，量處如主文所示之刑，並諭知易科罰金之折算標準。
據上論斷，應依刑事訴訟法第299條第1項前段，刑法第284條第2
項前段、第62條前段、第41條第1項前段，刑法施行法第1條之1
，判決如主文。
本案經檢察官高維駿到庭執行職務
中    華    民    國    99    年    12    月    31    日
                      交通法庭  法  官  林瑋桓
以上正本證明與原本無異。
如不服本判決應於收受送達後10日內向本院提出上訴書狀，並應
敘述具體理由；其未敘述上訴理由者，應於上訴期間屆滿後20日
內向本院補提理由書（均須按他造當事人之人數附繕本）「切勿
逕送上級法院」。告訴人或被害人如對於本判決不服者，應具備
理由請求檢察官上訴，其上訴期間之計算係以檢察官收受判決正
本之日期為準。
                                書記官  鄭伊芸
中    華    民    國    99    年    12    月    31    日
附錄本案所犯法條全文
刑法第284條
因過失傷害人者，處6月以下有期徒刑、拘役或5百元以下罰金，
致重傷者，處1年以下有期徒刑、拘役或5百元以下罰金。
從事業務之人，因業務上之過失傷害人者，處1年以下有期徒刑
、拘役或1千元以下罰金，致重傷者，處3年以下有期徒刑、拘役
或2千元以下罰金。

司法院資訊處製作；財團法人民間司法改革基金會備份。
